臺灣嘉義地方法院刑事判決
111年度金訴字第242號
公  訴  人  臺灣嘉義地方檢察署檢察官
被      告  王進琨


            賴裕昇




上列被告因加重詐欺等案件，經檢察官提起公訴（111年度偵字
第5195、7411、7412號），被告於準備程序中就被訴事實為有罪
之陳述，本院合議庭裁定以簡式審判程序進行審理，判決如下：
    主  文
王進琨犯如附表所示之罪，各處如附表所示之刑。應執行有期徒
刑壹年陸月。未扣案之犯罪所得新臺幣貳萬肆仟元沒收之，於全
部或一部不能沒收或不宜執行沒收時，追徵其價額。
賴裕昇犯如附表所示之罪，各處如附表所示之刑。應執行有期徒
刑壹年壹月。未扣案之犯罪所得新臺幣捌仟元沒收之，於全部或
一部不能沒收或不宜執行沒收時，追徵其價額。
　　犯 罪 事  實 及 理 由
一、犯罪事實：
　　王進琨、賴裕昇分別於民國110年5月間之某日、110年6月20
    日，加入陳冠閔及真實姓名年籍不詳、暱稱為「阿奇」之人
    所組成之3人以上，以實施詐術為手段，具有持續性、牟利
    性之結構性詐騙集團組織。王進琨、陳冠閔透過通訊軟體Me
    ssenger及飛機作為聯繫方式，指示車手賴裕昇前往提款，
    由賴裕昇將款項轉交給陳冠閔後，陳冠閔再將賴裕昇取得之
    贓款，依「阿奇」指示，以無摺存款方式，匯入指定帳戶。
    王進琨、賴裕昇與陳冠閔、「阿奇」及其等所屬之詐騙集團
    成員，意圖為自己不法之所有，共同基於3人以上犯詐欺取
    財、隱匿詐欺所得去向之洗錢犯意聯絡，由陳冠閔於110年4
    月間，以通訊軟體微信作為聯繫方式，使用暱稱「猴子表情
    符號」，以新臺幣（下同）3萬元之代價，向許哲瑋收購其
    所申設之台新國際商業銀行000-00000000000000號帳戶（下
    稱台新銀行帳戶）及提款卡。再由該詐騙集團之不詳成員於
    附表所示時間、方式，向如附表所示之人施以詐術，致其等
    陷於錯誤，先後匯款如附表所示之金額至許哲瑋台新銀行帳
    戶，再由賴裕昇於附表所示之時間，提領如附表所示之金額
    。賴裕昇提領完上述詐欺贓款後，隨即至嘉義縣水上鄉市政
    街與正義路口，將款項全數交給陳冠閔，再由陳冠閔將收得
    之款項，依「阿奇」之指示，於扣除報酬後，匯款至指定帳
    戶，以此輾轉將現金再交予其他成員之方式，製造金流斷點
    ，隱匿上述詐欺特定犯罪所得之去向，而遂行詐騙。王進琨
    於上述指揮賴裕昇提領詐欺款項，獲得24,000元之報酬。賴
    裕昇因提領上述款項而獲得8,000元之報酬。
二、證據名稱：被告王進琨、賴裕昇於警詢、偵查及本院審理時
    之自白；證人陳冠閔於警詢及偵查中之證述、證人許哲瑋於
    警詢時之證述；偵辦詐欺集團車手提領影像、GOOGLE MAP列
    印資料、台新銀行帳戶交易明細、被告王進琨臉書列印資料
    各1份，及如附表證據欄所示之證據。
三、又本件尚無足夠積極證據可證明被告2人與該以網際網路對
    公眾散布詐騙訊息之人間，就以網際網路對公眾散布行使詐
    術有犯意聯絡，故公訴意旨認被告2人上開所為另構成刑法
    第339條之4第1項第3款之以網際網路對公眾散布犯詐欺取財
    罪，尚有誤會。然被告2人仍合於三人以上詐欺取財罪之加
    重條件，加重條件之減少，尚無庸變更起訴法條，起訴犯罪
    事實亦無減縮（最高法院98年度台上字第5966號判決參照）
    ，附此說明。　
四、被告王進琨無庸依累犯加重其刑：
　　檢察官已提出證據證明被告王進琨於本件均構成累犯，就應
    加重之事由，於起訴書記載「前、後案罪質不同，惟如認不
    宜依累犯規定加重其刑，無視行為人再犯後案嚴重犯行所彰
    顯之惡性，應非事理之平。被告於前案徒刑執行完畢後，本
    應記取教訓，謹慎自守，然被告竟於徒刑執行完畢後5年內
    ，故意再犯本案有期徒刑以上之罪，顯示被告對於刑罰的反
    應力薄弱，有其特別惡性，且累犯應否加重刑責，係著眼於
    加重刑責後是否會導致罪刑不相當而定，與前後案之罪質是
    否相同無涉，參酌司法院釋字第775號解釋意旨，請依刑法
    第47條第1項規定加重其刑」等語，僅表示縱使前、後案罪
    質不同，亦與加重其刑是否會罪刑不相當無關。然就被告王
    進琨本件犯行，究何以應依累犯加重其刑，並未具體說明，
    難認檢察官認本件被告王進琨所犯各罪，有加重其刑予以延
    長矯正其惡性此一特別預防之必要。依最高法院110年度台
    上字第5660號判決意旨，本院認被告王進琨雖構成累犯，然
    尚無需依累犯加重其刑，附此說明。
五、被告賴裕昇於本案犯行時，甫滿18歲，思慮尚未周詳，其與
    祖母相依為命；被告王進琨提出與共犯陳冠閔之太太之通訊
    軟體對話紀錄可知，共犯陳冠閔已賠償本案被害人所受損害
    ，被告王進琨亦參與其中之賠償事宜，有通訊軟體對話紀錄
    截圖1張、被害人帳戶、金額一覽表2張附卷可查。參以被告
    王進琨正值青年，於111年9月19日審理時自陳剛開店第4天
    。本件如附表所示之告訴人損害已遭填補，被告2人均坦承
    犯行，其等參與詐騙集團之分工行為固值非難，然如不分情
    節輕重，均量處有期徒刑1年以上之刑度而不得易科罰金或
    易服勞役，致需與社會隔離，脫離尚未全然偏離正常軌道之
    原本生活，實有情輕法重之情，是其等犯罪情狀顯可憫恕，
    認科以最低度刑仍嫌過重，爰均依刑法第59條規定，減輕其
    刑。　　　
六、應適用之法條：刑事訴訟法第273條之1第1項、第299條第1
    項前段、第310條之2、第454條第1項，組織犯罪防制條例第
    3條第1項後段、第8條第1項後段，洗錢防制法第14條第1項
    、第16條第2項，刑法第11條、第28條、第339條之4第1項第
    2款、第55條前段、第51條第5款、第47條第1項前段、第59
    條、第38條之1第1項前段、第3項，刑法施行法第1條之1第1
    項，判決如主文。
七、如不服本判決，應於判決送達後20日內向本院提出上訴狀（
    應附繕本）。　　
本案經檢察官李昕諭提起公訴，檢察官劉達鴻到庭執行職務。
中　　華　　民　　國　　111 　年　　9 　　月　　30　　日
                  刑事第五庭    法　官　鄭諺霓
以上正本證明與原本無異。
如不服本判決應於收受判決後20日內向本院提出上訴書狀，並應
敘述具體理由；其未敘述上訴理由者，應於上訴期間屆滿後20日
內向本院補提理由書（均須按他造當事人之人數附繕本）「切勿
逕送上級法院」。告訴人或被害人如對於本判決不服者，應具備
理由請求檢察官上訴，其上訴期間之計算係以檢察官收受判決正
本之日期為準。
中　　華　　民　　國　　111 　年　　9 　　月　　30　　日
                                書記官　李玫娜
附錄論罪法條
組織犯罪防制條例第3條第1項
發起、主持、操縱或指揮犯罪組織者，處3年以上10年以下有期
徒刑，得併科新臺幣1億元以下罰金；參與者，處6月以上5年以
下有期徒刑，得併科新臺幣1千萬元以下罰金。但參與情節輕微
者，得減輕或免除其刑。
洗錢防制法第14條第1項
有第2條各款所列洗錢行為者，處7年以下有期徒刑，併科新臺幣
5百萬元以下罰金。
刑法第339條之4第1項第2款
犯第339條詐欺罪而有下列情形之一者，處1年以上7年以下有期
徒刑，得併科1百萬元以下罰金：
二、三人以上共同犯之。
附表：
編號 告訴人 詐騙理由 匯款時間/金額 提領時間/金額 證據 所處之刑 1 謝承紘 臉書暱稱「薛坤晉」之人，於110年6月20日16時許，於臉書上佯稱要以5,500元出售電腦顯示卡，嗣謝承紘匯款後，久未收到所購買之物品，且聯繫賣家均避不見面，始發現遭受詐騙。 110年6月20日21時52分：5,500元 110年6月20日22時41分：1萬3千元  謝承紘於警詢中之證述、對話紀錄、社團網站截圖10張、網銀交易明細截圖1張 王進琨犯三人以上詐欺取財罪，累犯，處有期徒刑陸月。 賴裕昇犯三人以上詐欺取財罪，處有期徒刑陸月。 2 楊岳東 臉書暱稱「薛坤晉」之人，於110年6月20日某時許，於臉書上佯以5,000元出售電腦顯示卡1組，嗣楊岳東匯款後，久未收到所購買之物品，且聯繫賣家均避不見面，始發現遭受詐騙。 110年6月20日22時59分：5千元 110年6月21日0時14分：1萬元 楊岳東於警詢中之證述、對話紀錄、交易明細表翻拍照片2張、合庫金融卡影本1張 王進琨犯三人以上詐欺取財罪，累犯，處有期徒刑陸月。 賴裕昇犯三人以上詐欺取財罪，處有期徒刑陸月。 3 戴育宸 臉書暱稱不詳之人，於110年6月20日20時28分許，於臉書上佯以4,000元出售電腦顯示卡1組，嗣戴育宸匯款後，久未收到所購買之物品，且聯繫賣家均避不見面，始發現遭受詐騙。 110年6月21日 16時39分：4千元 110年6月21日19時9分：4千元 戴育宸於警詢中之證述、交易明細表1張、臉書對話紀錄截圖9張 王進琨犯三人以上詐欺取財罪，累犯，處有期徒刑陸月。 賴裕昇犯三人以上詐欺取財罪，處有期徒刑陸月。 4 陳柏均 臉書暱稱「薛坤晉」之人，於110年6月20日14時許，於臉書上佯以5,500元出售電腦顯示卡1組，嗣陳柏均匯款後，久未收到所購買之物品，且聯繫賣家均避不見面，始發現遭受詐騙。 110年6月21日21時：5,500元 110年6月21日22時29分：6萬7千元 陳柏均於警詢中之證述、網銀交易明細翻拍照片1張、對話紀錄翻拍照片6張 王進琨犯三人以上詐欺取財罪，累犯，處有期徒刑陸月。 賴裕昇犯三人以上詐欺取財罪，處有期徒刑陸月。 5 陳建樺 於110年6月間某日透過IG及LINE，以暱稱「bbyilin57」，誘使陳建樺加入「DCEP亞洲資金控管部門」之LINE群組，並謊稱該群組內投資虛擬貨幣可賺錢獲利等語，致陳建樺陷於錯誤，而依指示匯款。 110年6月22日18時14分：3萬元 110年6月22日18時43分：5萬6千元 陳建樺於警詢中之證述、存摺封面影本及內頁明細1份、交易明細表3張、對話紀錄截圖62張 王進琨犯三人以上詐欺取財罪，累犯，處有期徒刑陸月。 賴裕昇犯三人以上詐欺取財罪，處有期徒刑陸月。    110年6月22日18時41分：2萬6千元       110年6月23日18時13分：2萬8千元 110年6月23日19時：3萬3千元   6 邱信凱 臉書暱稱「薛坤晉」之人，於110年6月23日16時許，於臉書上佯以5,500元出售電腦顯示卡1組，嗣邱信凱匯款後，久未收到所購買之物品，且聯繫賣家均避不見面，始發現遭受詐騙。 110年6月23日17時55分：5,500元  邱信凱於警詢中之證述、臉書社團網頁、對話紀錄截圖17張、網銀交易明細截圖1張 王進琨犯三人以上詐欺取財罪，累犯，處有期徒刑陸月。 賴裕昇犯三人以上詐欺取財罪，處有期徒刑陸月。 7 林佳昇 透過IG及LINE，以暱稱「花」，誘使林佳昇加入虛設之國際央行DCEP數字貨幣平臺，謊稱該平臺內投資虛擬貨幣可賺錢獲利等語，致林佳昇陷於錯誤，而依指示匯款。 110年6月24日17時33分：7千元 110年6月24日18時25分：9千元 林佳昇於警詢中之證述、交易明細表1張 王進琨犯三人以上詐欺取財罪，累犯，處有期徒刑陸月。 賴裕昇犯三人以上詐欺取財罪，處有期徒刑陸月。 8 陳湘寧 真實姓名不詳之人於110年6月初誘使陳湘寧加入LINE投資群組，謊稱該群組內可投資賺錢獲利等語，致陳湘寧陷於錯誤，而依指示匯款。 110年6月24日20時28分：2萬元 110年6月24日21時16分：2萬元 陳湘寧於警詢中之證述、上海商業儲蓄銀行台北票據匯款處理中心函及所附客戶基本資料、交易明細各1份、網銀交易明細、查詢交易紀錄翻拍照片2張、對話紀錄、投資平台翻拍照片31張 王進琨犯三人以上詐欺取財罪，累犯，處有期徒刑陸月。 賴裕昇犯三人以上詐欺取財罪，處有期徒刑陸月。